臺灣板橋地方法院刑事判決　　　　　　　95年度訴字第3913號
公　訴　人　臺灣板橋地方法院檢察署檢察官
被　　　告　乙○○
　　　　　　　　　　（另案於臺灣臺北監獄臺北分監執行中）
辯　護　人　本院公設辯護人戊○○
被　　　告　己○○
指定辯護人　陳志揚律師
上列被告等因違反槍砲彈藥刀械管制條例等案件，經檢察官提起
公訴（九十五年度偵字第一０一四三號），本院判決如下：
    主   文
己○○未經許可，寄藏可發射子彈具有殺傷力之改造手槍，累犯
，處有期徒刑肆年，併科罰金新臺幣拾萬元，罰金如易服勞役，
以新臺幣壹仟元折算壹日。扣案之仿ＷＡＬＴＨＥＲ廠ＰＰＫ／
Ｓ型改造手槍壹支（含彈匣壹個，槍枝管制編號：000000
0000號）及土造子彈壹顆均沒收。
乙○○收受贓物，累犯，處有期徒刑肆月，如易科罰金，以新臺
幣玖佰元即銀元佰元折算壹日，減為有期徒刑貳月，如易科罰
金，以新臺幣玖佰元即銀元佰元折算壹日。
乙○○其餘被訴部分無罪。
    犯罪事實
一、己○○前因搶奪案件，經臺灣高雄地方法院以九十一年度訴
    字第一一二號判處有期徒刑十月，復經臺灣高等法院高雄分
    院以九十二年度上訴字第十五號判決上訴駁回，嗣經最高法
    院於九十二年五月十五日以九十二年度台上字第二七０四號
    判決上訴駁回確定，於民國九十三年六月三日縮短刑期執行
    完畢。而乙○○前因偽造文書案件，經本院於九十年四月三
    十日以八十九年度易字第四八三四號判處有期徒刑六月確定
    ，嗣於九十三年三月十八日縮刑期滿執行完畢。詎仍不知悔
    改，分為下列犯罪行為：
  (一)己○○基於寄藏具有殺傷力、可發射子彈之改造手槍及子彈
    之犯意，於九十五年四月初某日（四月十三日為警查獲前）
    ，在臺北縣土城市○○街一一一巷十二弄八號五樓，收受真
    實姓名不詳，綽號為「阿福」之成年男子所交付具殺傷力之
    仿ＷＡＬＴＨＥＲ廠ＰＰＫ／Ｓ型改造手槍一支（含彈匣一
    個，槍枝管制編號：0000000000號）及具殺傷力
    之土造子彈二顆（其中一顆子彈已因鑑定需要而試射），並
    代為寄藏之，嗣於九十五年四月十三日在上址為警查獲。
  (二)乙○○明知真實姓名不詳、綽號為「小支」之成年男子所持
    有之林麗美身分證及駕駛執照，係來源不明之贓物，竟基於
    收受贓物之犯意，於九十五年四月初某日（四月十三日為警
    查獲前），在臺北縣土城市○○街一一一巷十二弄八號五樓
    之租屋處，予以收受該等林麗美身分證及駕駛執照，嗣於九
    十五年四月十三日在上址為警查獲。
二、案經臺北縣政府警察局移送臺灣板橋地方法院檢察署檢察官
    偵查起訴。
    理    由
壹、有罪部分
一、訊據被告己○○對於九十五年四月十三日在上址經警查獲時
    ，有取出前揭槍彈一事固予承認，惟矢口否認有何寄藏槍彈
    之行為，辯稱該槍彈係成年真實姓名年籍不詳綽號為「阿福
    」之人寄藏予乙○○，與其無涉云云；又訊據被告乙○○對
    於有於前述時地自真實姓名年籍不詳、綽號為「小支」之成
    年男子處，收受林麗美身分證及駕駛執照一情固不否認，惟
    矢口否認有何收受贓物之故意，辯稱該綽號為「小支」之人
    僅將證件放置於其租屋處，其並無收受之意云云。經查：
  (一)被告己○○之部分：
  1.本件警方人員於九十五年四月十三日至被告己○○所居住之
    臺北縣土城市○○街一一一巷十二弄八號五樓執行搜索勤務
    時，自該處查扣仿ＷＡＬＴＨＥＲ廠ＰＰＫ／Ｓ型改造手槍
    一支（含彈匣一個，槍枝管制編號：0000000000
    號）及土造子彈二顆（其中一顆子彈已因鑑定需要而試射）
    一情，有搜索扣押筆錄一份在卷及該等槍彈扣案可稽，此情
    已足認定；又該等扣案槍彈經具有專門鑑定槍彈是否具殺傷
    力之內政部警政署刑事警察局鑑定結果，認為手槍部分係仿
    ＷＡＬＴＨＥＲ廠ＰＰＫ／Ｓ型改造手槍，具有殺傷力，而
    子彈部分，經採樣取一顆實際試射結果，認係具殺傷力之土
    造子彈等情，有該局九十五年四月二十四日0000000
    00號槍彈鑑定書一份在卷可稽（見臺灣板橋地方法院檢察
    署九十五年度偵字第一０一四三號卷第一四三頁至第一四五
    頁），此情已足認定。
  2.又被告己○○於偵查中及本院審理中，均自承該槍彈係由一
    真實姓名年籍不詳，綽號為「阿福」之成年男子，於九十五
    年四月間所交付，後來其並將槍枝放進包包內等語（分見前
    開偵卷第九十九頁至第一００頁、本院九十六年十一月八日
    審判筆錄第七頁至第八頁）；證人即當時在場之員警丁○○
    於本院審理中，亦證稱當時渠等執行搜索勤務時，被告己○○有從樓上將本件扣案槍枝往樓下丟等語明確（見本院九十
    六年五月二十四日審判筆錄第四頁至第六頁），足認該等槍
    彈當時確在被告己○○實力支配之下。是依卷內證據所示，
    本件所查扣之前揭具殺傷力之槍彈，當係被告收受前開「阿
    福」之人所寄藏之物，此情同足認定。
  3.被告雖辯稱「阿福」係將槍彈寄藏予被告乙○○云云，惟如
    前述，本件該等槍彈係由被告己○○所收受，警察執行搜索
    勤務時，又係被告己○○將該等槍枝自樓上往樓下丟，衡情
    ，該等槍彈當係「阿福」之人寄藏予被告己○○，否則當無
    由被告己○○收受並置於其實力支配下之理，是其此點所辯
    ，並不足採。
  4.綜上所述，本件事證明確，被告己○○之犯行已堪認定。
  (二)被告乙○○之部分：
  1.本件警方人員於九十五年四月十三日至被告乙○○所居住之
    臺北縣土城市○○街一一一巷十二弄八號五樓執行搜索勤務
    時，當場扣得林麗美身分證及駕駛執照等情，有搜索扣押筆
    錄及扣押物品目錄表各一份在卷可稽，此情已足認定（見上
    開偵卷第三十六頁至第四十一頁）。又林麗美身分證及駕駛
    執照係林麗美於九十五年四月一日遭搶奪而遺失一情，復據
    被害人林麗美證述明確（見上開偵卷第一三七頁至第一三八
    頁），是該等證件，即屬因財產犯罪之贓物，此情同足認定
    。
   2.又被告乙○○於偵查中自承，該等證件係已成年、真實姓
     名年籍不詳，綽號為「小支」之男子所交付，並向被告乙○○表示要借被告乙○○使用等語明確（見上開偵卷第一
     五０頁），此情同足認定。是在被告乙○○明知其並非林
     麗美本人，該「小支」之男子又要借其使用，其主觀上當
     有收受該等贓物之犯意，此情當足認定。被告乙○○雖辯
     稱綽號為「小支」之男子僅將證件放置於其租屋處，其並
     無收受之意云云，顯與卷內證據所示不合，不足採信。
   3.綜上所述，本件事證明確，被告乙○○犯行堪以認定。
二、法律修正部分：按刑法業於九十四年二月二日修正公布，且
    依刑法施行法第十條之一規定，於本件被告二人行為後之九
    十五年七月一日生效施行。又行為後法律有變更者，適用行
    為時之法律，但行為後之法律有利於行為人者，適用最有利
    於行為人之法律，修正後刑法第二條第一項定有明文，此條
    規定係規範行為後法律變更所生新舊法律比較適用之準據法
    ，本身尚無新舊法比較之問題，於新法施行後，應一律適用
    新法第二條第一項之規定，為「從舊從輕」之比較。且比較
    時應就罪刑有關之共犯、未遂犯、想像競合犯、牽連犯、連
    續犯、結合犯，以及累犯加重、自首減輕暨其他法定加減原
    因（如身分加減）與加減例等一切情形，綜其全部罪刑之結
    果而為比較（最高法院九十五年五月二十三日九十五年度第
    八次刑庭會議決議參照）；如新舊法處罰之輕重相同，即無
    比較適用之問題，非此條所指之法律有變更，應依一般法律
    適用原則，適用裁判時法；修正後刑法第五十五條就想像競
    合犯部分增加但書關於科刑之限制，為法理之明文化，而修
    正後刑法第五十九條則為法院就酌減審認標準見解之明文化
    ，非屬法律之變更，其為純文字修正者，更應同此（最高法
    院九十五年十一月七日九十五年度第二十一次刑事庭會議決
    議參照），爰就本件新舊法比較結果論述如下：
  (一)槍砲彈藥刀械管制條例第八條第四項、第十二條第四項之未
    經許可持有改造手槍、子彈罪，其法定刑應分別併科新臺幣
    七百萬元、三百萬元以下之罰金。依被告己○○行為時即修
    正前刑法第三十三條第五款規定，罰金最低額為銀元一元，
    依現行法規所定貨幣單位折算新臺幣條例第二條折算為新臺
    幣之結果，前揭未經許可持有改造手槍罪其法定刑應併科銀
    元一元即新臺幣三元以上、新臺幣七百萬元以下罰金，上開
    未經許可持有子彈罪其法定刑應併科銀元一元即新臺幣三元
    以上、新臺幣三百萬元以下罰金；惟修正後刑法第三十三條
    第五款就罰金刑規定為「新臺幣一千元以上，以百元計算之
    」，顯已將罰金刑之最低額提高為新臺幣一千元以上。經比
    較上述新舊法，認適用被告己○○行為後之前揭新法規定，
    對被告己○○並非較為有利。
  (二)有關易服勞役之折算標準，修正前刑法第四十二條第二、三
    項係規定「易服勞役以一元以上三元以下，折算一日。但勞
    役期限不得逾六個月」、「罰金總額折算逾六個月之日數者
    ，以罰金總額與六個月之日數比例折算」，其易服勞役之折
    算標準，依修正前罰金罰鍰提高標準條例第二條前段（該條
    文現已刪除）規定，係就其原定數額提高為一百倍折算一日
    ，是依被告行為時之易服勞役折算標準，係以銀元三百元即
    新臺幣九百元折算一日；惟修正後刑法第四十二條第三、五
    項則規定為：「易服勞役以新臺幣一千元、二千元、三千元
    折算一日。但勞役期限不得逾一年」、「罰金總額折算逾一
    年之日數者，以罰金總額與一年之日數比例折算」，係以新
    臺幣一千元、二千元、三千元之標準折算一日。經比較新舊
    法，以新法之易服勞役折算標準較有利於被告己○○。
  (三)修正前刑法第四十一條第一項前段規定：「犯最重本刑為五
    年以下有期徒刑以下之刑之罪，而受六個月以下有期徒刑或
    拘役之宣告，因身體、教育、職業、家庭之關係或其他正當
    事由，執行顯有困難者，得以一元以上三元以下折算一日，
    易科罰金。」，該時易科罰金之折算標準，依修正前罰金罰
    鍰提高標準條例第二條前段（現已刪除）之規定，係就其原
    定數額提高為一百倍折算一日，亦即被告乙○○行為時之易
    科罰金折算標準，應以銀元三百元折算一日，經折算為新臺
    幣後，應以新臺幣九百元折算為一日。惟九十五年七月一日
    修正公布施行之刑法第四十一條第一項前段則規定：「犯最
    重本刑為五年以下有期徒刑以下之刑之罪，而受六個月以下
    有期徒刑或拘役之宣告者，得以新臺幣一千元、二千元或三
    千元折算一日，易科罰金。」，比較修正前後之易科罰金折
    算標準，以九十五年七月一日修正公布施行前之規定，較有
    利於被告乙○○，自應依刑法第二條第一項前段，適用修正
    前刑法第四十一條第一項前段規定，定其折算標準。
  (四)刑法第三十八條關於沒收之規定雖亦於九十五年七月一日修
    正施行，惟因沒收係屬從刑，應隨同主刑適用同一準據法，
    經前揭比較新舊法結果，既適用新法相關規定，有關沒收之
    規定，自應適用現行刑法第三十八條之規定。
三、論罪科刑部分：
  (一)被告己○○之部分：按槍砲彈藥刀械管制條例第四條所列之
    槍砲、彈藥，依該條例第五條規定，非經中央主管機關許可
    ，不得製造、販賣、運輸、轉讓、出租、出借、持有、寄藏
    或陳列。被告己○○未經許可寄藏之前開改造手槍及土造子
    彈，分別係屬同條例第四條第一項第一款所稱之其他可發射
    子彈具有殺傷力之槍砲及同項第二款之彈藥。核其所為，係
    犯該條例第八條第四項之未經許可持有其他可發射子彈具有
    殺傷力之改造手槍、第十二條第四項之未經許可持有子彈罪
    。其以一行為觸犯前開二罪名，為想像競合犯，依刑法第五
    十五條之規定，應從一重之未經許可持有其他可發射子彈具
    有殺傷力之改造手槍罪論處。被告己○○前因搶奪案件，經
    臺灣高雄地方法院以九十一年度訴字第一一二號判處有期徒
    刑十月，復經臺灣高等法院高雄分院以九十二年度上訴字第
    十五號判決上訴駁回，嗣經最高法院於九十二年五月十五日
    以九十二年度台上字第二七０四號判決上訴駁回確定，於九
    十三年六月三日縮短刑期執行完畢等情，有臺灣高等法院被
    告前案紀錄表一份在卷可稽，其於有期徒刑執行完畢後，五
    年以內故意再犯有期徒刑以上之罪，為累犯，依刑法第四十
    七條第一項規定，加重其刑。爰審酌被告己○○寄藏槍彈之
    行為，對社會所生之危害程度及其他一切情狀，量處如主文
    所示之刑，並就罰金部分諭知易服勞役之折算標準。扣案之
    改造手槍一支（含彈匣一個，槍枝管制編號：000000
    0000號）及現尚存土造子彈一顆，係違禁物，爰依刑法
    第三十八條第一項第一款規定宣告沒收。至送鑑驗時試射具
    殺傷力之土造子彈一顆，既因試射擊發而不具殺傷力，已非
    違禁物，自無從宣告沒收。
  (二)被告乙○○之部分：核被告乙○○所為，係犯刑法第三百四
    十九條第一項之收受贓物罪。被告乙○○前因偽造文書案件
    ，經本院於九十年四月三十日以八十九年度易字第四八三四
    號判處有期徒刑六月確定，嗣於九十三年三月十八日縮刑期
    滿執行完畢，有臺灣高等法院被告前案紀錄表一份在卷可稽
    ，其於有期徒刑執行完畢後，五年以內故意再犯有期徒刑以
    上之罪，為累犯，依刑法第四十七條第一項規定，加重其刑
    。爰審酌被告乙○○所收受贓物之數量、犯罪所生之損害及
    其他一切情狀，量處如主文所示之刑，並諭知易科罰金之折
    算標準。又本件被告乙○○犯罪時間在九十六年四月二十四
    日以前，應依中華民國九十六年罪犯減刑條例第二條第一項
    第三款規定，減其宣告刑二分之一如主文所示，並諭知易科
    罰金之折算標準，以示懲儆。
四、又本件檢察官雖請求本院就扣案之吸管提撥器一支、注射針
    筒二支、電子磅秤一台、空分裝二包、手槍保管工具十一支
    、砂紙一張、擦槍布一包等物品予以沒收，惟該等物品與本
    件被告二人犯罪之部分均無涉，復非義務沒收之物，核與沒
    收之要件不合，爰不另為沒收之諭知。
貳、無罪部分
一、公訴意旨另以：(一)被告乙○○與被告己○○間，就前開扣案
    槍彈，係共同寄藏，是此部分認被告乙○○亦係犯槍砲彈藥
    刀械管制條例第八條第四項及第十二條第四項之罪等語。(二)
    被告乙○○另外收受甲○○所失竊，後為丙○○所持有之「
    滾滾長江東逝水」之字畫一幅，認此部分其亦構成刑法第三
    百四十九條第一項之收受贓物罪等語。
二、按犯罪事實應依證據認定之，無證據不得認定犯罪事實；不
    能證明被告犯罪者，應諭知無罪判決，刑事訴訟法第一百五
    十四條第二項、第三百零一條第一項分別定有明文。次按事
    實之認定，應憑證據，如未能發現確實之證據，或證據不足
    以證明，自不能以推測或擬制之方法，以為裁判基礎；再犯
    罪事實所憑之證據，無論係直接證據或間接證據，其為訴訟
    上之證明，須於一般人均不致有所懷疑而得確信為真實之程
    度，始得據為有罪之認定，倘其證明尚未達此程度而尚有合
    理之懷疑存在時，本諸無罪推定原則，自應為被告無罪之諭
    知；又被告否認犯罪事實所持辯解縱使不能成立，除非有確
    實證據足以證明對於被告犯罪已無合理之懷疑外，不能遽為
    有罪之認定；刑事訴訟法規定被告有緘默權，被告基於不自
    證己罪原則，既無供述之義務，亦不負自證清白之責任，不
    能因被告未能提出證據資料證明其無罪，或對於被訴之犯罪
    事實不置可否，即認定其有罪，最高法院著有九十二年度台
    上字第二五七○號判決可資參考。從而，認定被告有罪之證
    據，定需達到使事實審審判之法官有「確信」之心證時（即
    英美法上Ｂｅｙｏｎｄ  ａ  ｒｅａｓｏｎａｂｌｅ  ｄｏ
    ｕｂｔ），方得為被告有罪之判斷，若依負追訴犯罪職責之
    檢察官所提出之證據，尚無法使事實審法官有此程度之心證
    時，因法院僅有調查而無蒐集證據之義務（最高法院九十一
    年度台上字第五八四六號判決參照），且檢察官於訴訟上應
    負提出證據及說服之實質舉證責任，倘現存卷內證據尚未達
    有罪程度之確信時，自應為有利於被告之認定，最高法院亦
    著有九十二年台上字第一二八號判例可資參照。
三、本件就檢察官所起訴被告乙○○另犯之二罪部分：
  (一)寄藏槍彈之部分：由卷內證據所示，依前開壹、一、(一)之說
    明可知，本件扣案槍彈當係前開「阿福」之男子交由被告己○○所寄藏，難認與被告乙○○有何關係，並不能僅因被告
    乙○○與被告己○○係居住於同一處，即遽認被告乙○○與
    被告己○○間，有犯意聯絡及行為分擔。是就此部分，尚無
    法使本院法官達成前述「確信」之心證，此部分即應為被告
    乙○○有利之認定，而為無罪之諭知。
  (二)收受贓物部分：
  1.本件檢察官起訴書所指之「滾滾長江東逝水」之字畫，係甲○○所失竊一情，業據證人甲○○證述明確（見上開偵卷第
    三十一頁至第三十二頁），是該字畫確屬他人財產犯罪下之
    贓物，此情已足認定。
  2.又該字畫雖屬贓物無誤，然關於該贓物究竟係何人所持有一
    事，證人即曾經與被告乙○○同居二年之丙○○，於本院審
    理中，結證稱其先前至九十五年三月二十日左右，有與乙○○同住在前開臺北縣土城市○○街一一一巷十二弄八號五樓
    ，且曾將其所收藏之大批字畫置放上址，而其搬走之際，尚
    遺留一部分之古董、字畫、藝品等，並未帶走，且其並未將
    字畫交付予被告乙○○，本件「滾滾長江東逝水」之字畫，
    也有可能為其所購買並持有等語（見本院九十六年十月四日
    審判筆錄第五頁至第七頁）。是依證人丙○○所述，該「滾
    滾長江東逝水」字畫極有可能是證人丙○○所有，僅因其未
    將之帶離與被告乙○○同居之臺北縣土城市○○街一一一巷
    十二弄八號五樓，而為警查獲。是此部分在無其他積極證據
    證明被告乙○○有收受該字畫之情形下，自應為被告乙○○
    有利之認定，而同為其無罪之諭知。
  (三)綜上所述，依卷內證據，本件公訴人所指被告乙○○另涉犯
    之違反槍砲彈藥刀械管制條例第八條第四項、第十二條第四
    項，及刑法第三百四十九條第一項之收受贓物罪（就收受「
    滾滾長江東逝水」之字畫部分），均不足為被告乙○○有罪
    之認定，是就該二部分，均應為其無罪之諭知。
據上論斷，應依刑事訴訟法第二百九十九條第一項前段、第三百
零一條第一項，槍砲彈藥刀械管制條例第八條第四項、第十二條
第四項，刑法第十一條前段、第五十五條、第三百四十九條第一
項、第四十七條第一項、第四十二條第三項、第三十八條第一項
第一款，修正前刑法第四十一條第一項前段，罰金罰鍰提高標準
條例第一條前段，修正前罰金罰鍰提高標準條例第二條，現行法
規所定貨幣單位折算新臺幣條例第二條，中華民國九十六年罪犯
減刑條例第二條第一項第三款、第七條，判決如主文。
本件經檢察官張誌洋到庭執行職務
中　　華　　民　　國　　96　　年　　11　　月　　29　　日
                  刑事第四庭審判長法  官  許政賢
                                  法  官  廖怡貞
                                  法  官  吳冠霆
上列正本證明與原本無異。
如不服本判決，應於判決送達後十日內敘明上訴理由，向本院提
出上訴狀（應附繕本），上訴於臺灣高等法院。
                                  書記官  黃炎煌
中　　華　　民　　國　　96　　年　　11　　月　　29　　日
附錄法條：槍砲彈藥刀械管制條例第八條、第十二條、刑法第三
百四十九條
槍砲彈藥刀械管制條例第8條
未經許可，製造、販賣或運輸鋼筆槍、瓦斯槍、麻醉槍、獵槍、
空氣槍或第4條第1項第1款所定其他可發射金屬或子彈具有殺傷
力之各式槍砲者，處無期徒刑或5年以上有期徒刑，併科新臺幣1
千萬元以下罰金。
未經許可，轉讓、出租或出借前項所列槍枝者，處 5 年以上有期
徒刑，併科新臺幣 1 千萬元以下罰金。
意圖供自己或他人犯罪之用，而犯前二項之罪者，處無期徒刑或
 7 年以上有期徒刑，併科新臺幣 1 千萬元以下罰金。
未經許可，持有、寄藏或意圖販賣而陳列第 1 項所列槍枝者，處
 3年以上10年以下有期徒刑，併科新臺幣700萬元以下罰金。
第 1 項至第 3 項之未遂犯罰之。
槍砲彈藥刀械管制條例第12條
未經許可，製造、販賣或運輸子彈者，處 1 年以上 7 年以下有
期徒刑，併科新台幣 500 萬元以下罰金。
未經許可，轉讓、出租或出借子彈者，處 6 月以上 5 年以下有
期徒刑，併科新台幣 300 萬元以下罰金。
意圖供自己或他人犯罪之用，而犯前二項之罪者，處 3 年以上
10 年以下有期徒刑，併科新台幣 700 萬元以下罰金。
未經許可，持有、寄藏或意圖販賣而陳列子彈者，處 5 年以下有
期徒刑，併科新台幣 300 萬元以下罰金。
第 1 項至第 3 項之未遂犯罰之。
中華民國刑法第349條
（普通贓物罪）
收受贓物者，處 3 年以下有期徒刑、拘役或 5 百元以下罰金。
搬運、寄藏、故買贓物或為牙保者，處 5 年以下有期徒刑、拘役
或科或併科 1 千元以下罰金。
因贓物變得之財物，以贓物論。
